【裁判字號】    98,重上,153
【裁判日期】    981006
【裁判案由】    返還土地等
【裁判全文】
臺灣高等法院民事判決                 98年度重上字第153號
上  訴  人
即被上訴人  庚○○
            壬○○○
            戊○○
            己○○
            丙○○
            癸○○
            丁○○
            辛○○
            乙○○
共      同
訴訟代理人  王怡惠律師
被  上訴人
即  上訴人  甲○○
訴訟代理人  陳明宗律師
上列當事人間因返還土地等事件，上訴人對於中華民國97年12月
25日臺灣臺北地方法院97年度重訴字第59號第一審判決各自提起
上訴，經本院於98年9月22日言詞辯論終結，判決如下：
    主  文
一、原判決關於駁回庚○○、壬○○○、己○○、丙○○、癸○
    ○、丁○○、辛○○、乙○○後開第二、三、四項之訴部分
    及該部分假執行之聲請，並訴訟費用之裁判均廢棄。
二、甲○○應再將坐落台北市○○區○○段四小段三三七地號如
    附圖所示Ａ部分面積六十四平方公尺之增建物拆除，將該部
    分土地返還予庚○○、壬○○○、己○○、丙○○、癸○○
    、丁○○、辛○○、乙○○。
三、甲○○應給付己○○、丙○○、癸○○、乙○○各新台幣貳
    拾陸萬捌仟伍佰元。丁○○、辛○○各新台幣壹拾萬肆仟
    貳佰伍拾元。戊○○新台幣肆拾玖萬零陸佰陸拾元。庚○○
    、壬○○○各新台幣貳萬肆仟陸佰柒拾元，及均自民國九十
    六年十一月六日起至清償日止，按年息百分之五計算之利息
    。
四、甲○○應自民國九十六年十一月六日起至返還如附圖編號Ａ
    所示土地之日止，按月再給付庚○○、壬○○○、己○○、
    丙○○、癸○○、乙○○各新台幣伍仟零拾伍元，丁○○
    、辛○○各新台幣貳仟伍佰壹拾柒元。
五、戊○○其餘上訴駁回。
六、甲○○上訴駁回。
七、第一、二審訴訟費用由甲○○負擔。
八、本判決第二項於庚○○、壬○○○、己○○、丙○○、癸○
    ○、丁○○、辛○○、乙○○以新台幣伍佰貳拾萬元為甲○
    ○供擔保後得假執行。但甲○○以新台幣壹仟伍佰陸拾萬元
    為庚○○、壬○○○、己○○、丙○○、癸○○、丁○○、
    辛○○、乙○○預供擔保得免為假執行。
九、本判決第三、四項於己○○、丙○○、癸○○、乙○○各以
    新台幣玖萬元、丁○○、辛○○各以新台幣肆萬仟元、戊
    ○○以新台幣壹拾陸萬元、庚○○、壬○○○各以新台幣捌
    仟元為甲○○供擔保後得假執行，但甲○○分別以新台幣貳
    拾陸萬捌仟伍佰元為己○○、丙○○、癸○○、乙○○，以
    新台幣壹拾萬肆仟貳佰伍拾元為丁○○、辛○○，以新台
    幣肆拾玖萬零陸佰陸拾元為戊○○，以新台幣貳萬肆仟陸佰
    柒拾元為庚○○、壬○○○預供擔保，得免為假執行。
    事實及理由
一、上訴人即被上訴人庚○○等人（下稱上訴人）起訴主張：兩
    造分別為坐落臺北市○○區○○段四小段337地號土地（下
    稱系爭土地）上，門牌號碼臺北市○○路○段102巷3號建物
    （整編前門牌號碼為臺北市○○路88巷3號，下稱系爭建物
    ）地下層至7樓之所有權人，其中被上訴人即上訴人甲○○
    （下稱被上訴人）為系爭建物1樓房屋之所有權人，庚○○
    、壬○○○、己○○、丙○○、癸○○分別為系爭建物2樓
    至6樓房屋之所有權人，丁○○、辛○○為系爭建物7樓房屋
    之所有權人，應有部分各2分之1，乙○○為系爭建物地下層
    之所有權人，每1層樓房屋所有權人對系爭土地之應有部分
    各為8分之1。詎被上訴人未經上訴人等全體共有人之同意，
    竟在原判決附圖（下稱附圖）編號A、B部分搭蓋地上物據為
    己用，為此，依民法第767條規定，請求被上訴人拆除其於
    附圖所示編號A、B部分搭蓋之地上物，並將該部分土地回復
    原狀交還予上訴人；又被上訴人長期無權占有系爭土地如附
    圖編號A、B部分使用，受有相當於租金之利益，依民法第17
    9條規定，上訴人自得請求被上訴人給付最近5年相當於租金
    之不當得利，計新臺幣（下同）268萬4,997元，由系爭土地
    共有人均分各為33萬5,625元（其中，戊○○係於民國【下
    同】64年8月13日登記為系爭土地共有人，並為系爭建物2、
    3樓房屋之所有權人，惟其於96年5月29日將系爭建物2樓房
    屋【含系爭土地應有部分8分之1】移轉登記予庚○○，系爭
    建物3樓房屋【含系爭土地應有部分8分之1】移轉登記予壬
    ○○○，戊○○既為系爭土地之原所有權人，自得請求被上
    訴人給付自91年10月24日起至96年5月28日止，相當於租金
    之不當得利共60萬9,576元；庚○○、壬○○○則得請求96
    年5月29日以後，相當於租金之不當得利各2萬5,173元）；
    另被上訴人應自起訴狀繕本送達之翌日起至返還上開土地之
    日止，按月給付己○○、丙○○、癸○○、乙○○、庚○○
    及壬○○○各6,293元，及給付丁○○、辛○○各3,146.5
    元等情。原審判命被上訴人應將附圖所示編號B部分，面積
    16平方公尺之增建物拆除，並將該部分土地返還予庚○○、
    壬○○○、己○○、丙○○、癸○○、丁○○、辛○○、乙
    ○○；被上訴人另應給付庚○○、壬○○○各6,167元，及
    均自96年11月6日起至清償日止，按年息5%計算之利息，並
    自上開日期起至返還前開土地之日止，按月給付庚○○、壬
    ○○○各1,259元；被上訴人又應給付己○○、丙○○、癸
    ○○、乙○○各6萬7,125元，及均自96年11月6日起至清償
    日止，按年息5%計算之利息，並自上開日期起至返還前開土
    地之日止，按月給付己○○、丙○○、癸○○、乙○○各1,
    259元；此外，被上訴人應給付丁○○、辛○○各3萬3,563
    元，及均自96年11月6日起至清償日止，按年息5%計算之利
    息，並自上開日期起至返還前開土地之日止，按月給付丁○
    ○、辛○○各630元；被上訴人且應給付戊○○12萬1,915元
    ，及自96年11月6日起至清償日止，按年息5%計算之利息，
    另依兩造之聲請為准、免假執行之宣告，而駁回上訴人其餘
    之請求。兩造均分別對其敗訴部分聲明不服，提起上訴，上
    訴人並於本院上訴聲明：(一)原判決不利於上訴人部分廢棄；
    (二)前開廢棄部分被上訴人應再將如附圖編號A部分之地上物
    拆除並回復原狀後，返還於上訴人；(三)被上訴人應再給付己
    ○○、丙○○、癸○○及乙○○等四人各26萬8,500元、丁
    ○○及辛○○等二人各13萬4,250元、戊○○49萬660元、庚
    ○○及壬○○○等二人各2萬4,670元，及均自起訴狀繕本送
    達之翌日起至清償日止，按年息5%計算之利息；(四)被上訴人
    應自起訴狀繕本送達之翌日起至返還編號A所示土地之日止
    ，按月再給付庚○○、陳簡美淑、己○○、丙○○、癸○○
    及乙○○等六人各5,035元、丁○○、辛○○等二人各2,517
    元；(五)第二、三、四項之請求，上訴人願提供擔保請准宣告
    假執行；(六)第一審及第二審訴訟費用由被上訴人負擔。另對
    被上訴人之上訴，聲明：(一)上訴駁回；(二)訴訟費用由被上訴
    人負擔。
三、被上訴人則以：被上訴人於67年間向訴外人陳辰雄買受系爭
    建物1樓房屋，當時原始起造人（地主）即戊○○及全體各
    樓層所有權人已將1樓前空地委由建商以圍牆圍起，並設一
    大門，提供予訴外人陳辰雄使用，此為渠等所同意，被上訴
    人始願意以高於當時2樓房價將近50%之價格，向訴外人陳辰
    雄購入，換言之，1樓空地使用權之歸屬於系爭建物興建完
    成之際，即已經全體各樓層所有權人同意，專供1樓所有權
    人使用，則被上訴人向訴外人陳辰雄所買受，自係繼受取得
    1樓空地之專用權甚明。又被上訴人於購入系爭建物1樓房屋
    後，約於69年間出租予訴外人胡俊瀧使用，並由訴外人胡俊
    瀧於1樓前方空地搭蓋地上物使用約10年，均未曾改變，嗣
    訴外人胡俊瀧因故未承租後，被上訴人復出租予他人，迄今
    陸續共有3位承租人向被上訴人承租系爭建物1樓房屋使用，
    迄今已將近25年。自系爭建物竣工圖觀之，上訴人等人之進
    出有獨立出入大門，與系爭建物1樓房屋之出入口不同，系
    爭建物1樓前方雖有空地，但倘由上訴人等人停車使用，被
    上訴人將無從進出房屋，足證於系爭建物於興建之初，確有
    約定1樓房屋前方空地專由1樓房屋所有權人使用甚明。再者
    ，被上訴人與其他樓層之住戶亦保持良好之互動關係，其等
    從未曾向被上訴人就1樓空地使用權一事，向被上訴人提出
    異議，益證兩造間早有默示分管契約存在，自均應受此分管
    契約之約束等語，資為抗辯，並於本院答辯聲明：(一)上訴人
    之上訴駁回；(二)第一、二審訴訟費用由上訴人共同負擔；(三)
    如受不利判決，被上訴人願供擔保，請准宣告免為假執行。
    另被上訴人亦提起上訴，聲明：(一)原審判決不利於被上訴人
    部份廢棄；(二)上開廢棄部份，上訴人於第一審之訴駁回；(三)
    第一、二審訴訟費用由上訴人共同負擔；(四)如受不利判決，
    被上訴人願供擔保，請准宣告免為假執行。
三、兩造不爭之事實：
    (一)庚○○、壬○○○、己○○、丙○○、癸○○、丁○○、
      辛○○、乙○○分別為系爭建物地下層至7樓之所有權人
      ，其中被上訴人為1樓房屋之所有權人，上訴人庚○○為2
      樓房屋之所有權人，上訴人壬○○○為3樓房屋之所有權
      人，上訴人己○○為4樓房屋之所有權人，上訴人丙○○
      為5樓房屋之所有權人，上訴人癸○○為6樓房屋之所有權
      人，上訴人丁○○、辛○○為7樓房屋之所有權人，就7樓
      房屋之應有部分各2分之1，上訴人乙○○為系爭建物地下
      層之所有權人，渠等就系爭土地之應有部分各為8分之1（
      上訴人丁○○、辛○○應有部分各16分之1）。
    (二)戊○○於64年8月13日登記為系爭建物2、3樓房屋之所有
      權人，就系爭土地之應有部分為4分之1，嗣於96年5月29
      日以贈與為原因，將2樓房地移轉登記予庚○○，並於同
      日以夫妻贈與為原因，將3樓房地移轉登記予壬○○○，
      庚○○、壬○○○就系爭土地之應有部分均為8分之1。
    (三)系爭建物1樓前方如附圖編號A所示增建部分（面積64平方
      公尺）及後方如附圖編號B所示增建部分（面積16平方公
      尺，其中占用防火巷面積15.01平方公尺，其餘為占用法
      定空地），被上訴人自訴外人陳辰雄購入1樓房屋後，即
      單獨使用迄今。
四、兩造爭執要旨：(一)系爭建物即如附圖所示Ａ、Ｂ部分雙方是
    否有分管契約之存在？被上訴人是否可繼受分管契約？被上
    訴人應否拆屋還地？(二)上訴人請求被上訴人返還不當得利有
    無理由？茲分述之：
    (一)系爭建物（即如附圖所示）Ａ、Ｂ部分，兩造並無分管契
      約之存在，被上訴人應拆屋還地：
      本件被上訴人主張：系爭房屋是67年7月12日核發使用執
      照（見審附件一），被上訴人是在67年10月30日向起造人
      陳辰雄（即原審證人）買受系爭房屋，而於買受之際，系
      爭房屋一樓前之空地即有圍牆圍起，並有大門，僅有系爭
      房屋一樓之住戶專用，其餘樓上住戶則由旁之公共樓梯進
      出，無須經由系爭房屋進入，此與現況使用大致相同，亦
      經原審及本院到場履勘屬實。被上訴人與上訴人庚○○等
      人，對於系爭房屋之共有部分之存在、範圍本有所認識，
      且對於一樓前院及後院由被上訴人所使用之情，客觀上已
      各自就系爭房屋之特定部分為排除其他占有人之占有而為
      使用收益之分管，則當事人間至少已成立默示分管契約。
      是上訴人庚○○等人悖於該分管契約之存在，請求被上訴
      人返還系爭一樓房屋前院，即如附圖所示編號Ａ部份，實
      無理由云云，經查：
      1.按「…又所謂默示之意思表示，係指依表意人之舉動或
        其他情事，足以間接推知其效果意思者而言，若單純之
        沉默，則除有特別情事，依社會觀念可認為一定意思表
        示者外，不得謂為默示之意思表示。被上訴人標買系爭
        土地時，土地上縱已建有系爭房屋，嗣被上訴人僅就其
        同時標買之和平東路2段311巷7號房屋行使權利，而未
        請求上訴人拆屋還地，亦僅被上訴人就系爭土地消極不
        行使權利，屬單純之沉默，非間接之意思表示，尚難據
        以推定被上訴人默示同意上訴人使用系爭土地…」（最
        高法院92年度台上字第967號判決要旨參照）。
      2.證人陳辰雄於原審雖結證稱：我是系爭建物的起造人，
        1樓房屋是我賣給被上訴人的，賣房屋當時1樓前面我用
        籬笆圍起來，是由1樓使用，後面防火巷不可以圍起來
        ，當初賣的時候，沒有包含後面鐵皮圍牆的部分，當時
        系爭建物各樓層的價格，1樓訂的價格較其他樓層貴等
        語，及證人黃智有證稱：我於60幾年間介紹被上訴人向
        陳辰雄購買系爭1樓房屋，當時1樓前方空地用圍牆圍起
        來，賣的人說屬於1樓使用，忘記1樓後面的部分是否有
        用圍牆圍起來等語（見原審卷第83至85頁），上開證人
        之證言，充其量只能證明當時之現狀而已，其並未能證
        明當時之土地共有人即所有權第一次登記之房屋所有權
        人除一樓、地下一樓之陳辰雄、二樓陳乞、3樓戊○○
        外，其餘四樓陳忠博、五樓陳林登美、六樓陳玉春、七
        樓李魁復（見上證4-上證14登記簿資料），均默示同意
        系爭如附圖所示Ａ、Ｂ部分由被上訴人占有使用。而有
        些上訴人更非所有權第一次登記之房屋所有權人，更不
        能推論該等上訴人已明知並繼受前手默示分管之契約，
        被上訴人復無法舉證以實其說，揆諸前揭最高法院之見
        解，僅能認上訴人消極不行使權利，屬單純之沈默，尚
        難據以推定上訴人默示同意被上訴人使用系爭土地。
      3.次按所有人對於無權占有或侵奪其所有物者，得請求返
        還之；各共有人對於第三人，得就共有物之全部為本於
        所有權之請求，但回復共有物之請求，僅得為共有人全
        體之利益為之，民法第767條及第821條分別定有明文。
        又無權占有他人土地興建建物者，必須拆除建物始能返
        還土地，故所有人請求返還土地時，得併請求拆除建物
        ，自屬當然。另各共有人按其應有部分，對共有物之全
        部雖有使用收益之權，惟共有人對於共有物之特定部分
        使用收益，仍須徵得他共有人全體之同意，非謂共有人
        得對共有物之全部或任何一部，有自由使用收益之權，
        如共有人不顧他共有人之利益，而就共有物之全部或一
        部任意使用收益，即屬侵害他共有人之權利（最高法院
        63年臺上字第1803號判例意旨參照）。
      4.經查，被上訴人就系爭建物如附圖所示編號Ａ、Ｂ部分
        土地，既為系爭建物全體區分所有權人所共有，且被上
        訴人並未舉證證明業經全體共有人同意由其分管使用，
        其於該部分土地上搭建地上物，即屬無權占有，亦有如
        前述，則上訴人庚○○、壬○○○、己○○、丙○○、
        癸○○、丁○○、辛○○、乙○○等人，依據前開規定
        請求被上訴人應將如附圖所示編號Ａ、Ｂ部分之增建物
        拆除，並將該部分土地返還，自為有理由，應予准許。
        又戊○○已於96年5月29日（起訴前）將系爭土地應有
        部分4分之1移轉登記予庚○○、壬○○○各8分之1，有
        土地登記謄本在卷可稽（見原審卷96年度北調字第943
        號卷第12、13頁），並非系爭土地之共有人，故其依民
        法第767條規定，請求被上訴人拆除地上物暨返還土地
        ，尚乏依據，不應准許。
    (二)上訴人請求被上訴人返還相當於租金之不當得利為有理由
      ：
      1.按無法律上之原因而受有利益，致他人受有損害者，應
        返還其利益，民法第179條前段定有明文，而無權占有
        他人之土地，通常可能受有相當於租金之不當得利，是
        以，被上訴人既無權占有如附圖所示Ａ、Ｂ部分土地，
        則上訴人主張被上訴人獲有相當於租金之不當得利，即
        為可採。又依不當得利之法則請求返還不當得利，以無
        法律上之原因而受有利益，致他人受有損害為要件，故
        其得請求返還之範圍，應以對方所受之利益為度，非以
        請求人所受損害若干為準，無權占有他人土地，可能獲
        得相當於租金之利益為社會通常之觀念（最高法院61年
        臺上字第1695號判例意旨參照）。次按城市地方房屋之
        租金，以不超過土地及其建築物申報總價年息10％為限
        ，土地法第97條第1項定有明文，本條所稱「土地價額
        」，係指法定地價而言，此為土地法施行法第25條所明
        定，而依土地法第148條規定，土地所有權人依土地法
        所申報之地價為法定地價，則土地法第97條第1項所謂
        土地申報價額即指該土地之申報地價而言。再者，基地
        租金之數額，除以基地申報地價為基礎外，尚須斟酌基
        地之位置，工商業繁榮之程度，承租人利用基地之經濟
        價值及所受利益等項以為決定（最高法院68年臺上字第
        3071號判例參照）。
      2.經查，系爭土地位於臺北市○○區○○路，屬臺北市○
        ○住○地段，亦為繁榮之住商混合區○鄰○○○路○段
        ，附近約200公尺處有公車站牌，捷運信義線正施工中
        ，距捷運忠孝敦化站約1公里，附近有公園、國小，被
        上訴人於購入系爭1樓房屋後，先後出租他人經營玻璃
        店、造型美髮室，目前出租他人經營藥局、服飾店等情
        ，有原審及本院勘驗筆錄及現場照片在卷可憑（見原審
        卷第40、41、43至48頁及本院卷第97-107頁），顯見系
        爭土地附近商業繁榮、交通便利、生活機能良好，待捷
        運信義線通車後，可轉乘已完工通車之捷運淡水線、木
        柵線、南港線及內湖線，形成完整之運輸脈絡，帶動臺
        北都會區周邊區域之民眾前往附近購物與休閒，將使系
        爭土地附近更加繁榮，目前Ａ部分，隔成二間，面向馬
        路左邊部分出租給黃靜娣開設安和藥局，右邊一間則由
        被上訴人之媳婦，開設健康有機蔬果餐飲店，店名為「
        百禾田」，足見系爭土地足供商業使用，上訴人請求以
        系爭土地申報地價年息百分之十計算不當得利，尚屬合
        理，矧被上訴人對Ｂ部分已自認願照原審判決履行（見
        原審卷第115頁），被上訴人抗辯年息百分之十，太高
        云云，並非有理，不予採信。
      3.茲就Ａ部分被上訴人應支付之相當租金之不當得利計算
        如後：
        Ａ、己○○、丙○○、癸○○及乙○○所得主張之相當
            於租金之不當得利總額為1,074,000元（元以下均
            四捨五入）：
          (1)91年10月24日至92年12月31日止計算之相當於租金
            之不當得利為：60,952元 (64,160×64×10％÷12
            ×14.25個月÷8(每人持分為1/8)。
          (2)93年1月1日至95年12月31日止計算之相當於租金之
            不當得利為：158,208元 (65,920×64×10％×3(
            年)÷8)。
          (3)96年1月1日至訴狀繕本送達對造日（96年11月5日
            ）止：49,340元 (75,520×64×10％÷12×9.8個
            月÷8上訴人僅請求9、8個月)。
          (4)以上加總1,074,000元【每人可得主張之金額×4；
            亦即 (60,952＋158,208＋49,340)＝268,500，268
            ,500 ×4＝1,074,000】。
        Ｂ、丁○○及辛○○所得主張之相當於租金之不當得利
            總額為268, 500元 (每人金額為134,250元)。
        Ｃ、戊○○所得主張之相當於租金之不當得利總額為49
            0,660元。
          (1)91年10月24日至92年12月31日止計算之相當於租金
            之不當得利為：121,904元 (64,160×64×10％÷
            12×14.25個月÷4)。
          (2)93年1月1日至95年12月31日止計算之相當於租金之
            不當得利為：319, 416元 (65,920×64×10％×3(
            年)÷4)。
          (3)96年1月1日至96年5月28日49,340元【75,520×64
            ×10％÷12×4.9個月 (於96年5月29日分別移轉2F
            及3F之所有權予庚○○及壬○○○，由96年1月1日
            至96年5月28日上訴人謹請求4.9個月)÷4】
          (4)以上合計為490,660元 (121,904＋319,416＋49,34
            0)
        Ｄ、庚○○及壬○○○所得主張之相當於租金之不當得
            利總額為49,340元每人24,670元【75,520×64×10
            ％÷12×4.9個月 (96年5月29日由戊○○移轉算到
            96年10月22日約4.9個月)÷8】。二人總計為49,34
            0元。
        Ｅ、總計：1,882,500元 (1,074,000＋268,500＋490,6
            60＋49,340)。
        Ｆ、另被上訴人應自起訴狀繕本送達翌日（即96年11月
            6 日）起至返還編號Ａ所示土地之日止，按月再給
            付上訴人庚○○、陳簡美淑、己○○、丙○○、鄭
            秀珍、乙○○六人5,035元（計算式：75,520×64
            ×10%÷12 ÷8＝5,035），給付上訴人丁○○、陳
            學緯二人各2,517元（75,520×64×10%÷12÷6＝
            2,517）。
      4.至於Ｂ部分，被上訴人已自認，即願按原審判決為履行
        ，已如前述，此部分相當於租金之不當得利，其計算有
        如原審判決所示，茲援用之不再贅述。
五、綜上所述，上訴人庚○○、壬○○○、己○○、丙○○、癸
    ○○、丁○○、辛○○、乙○○等人，依民法第767條規定
    請求被上訴人拆除如附圖編號Ａ、Ｂ所示之增建物，並返還
    該部分土地，及依民法第179條規定，請求被上訴人返還相
    當於租金之不當得利數額分別如原判決主文第2、3、4項及
    本院判決主文3、4項所示，為有理由，應予准許，原判決就
    如附圖所示Ａ部分拆屋還地及返還相當於租金之損害部分，
    駁回上訴人庚○○、壬○○○、己○○、丙○○、癸○○、
    丁○○、辛○○、乙○○及其假執行之聲請，不無可議，難
    予維持，渠等上訴論旨指摘原判決此部分不當，聲明廢棄改
    判，為有理由，爰將原判決廢棄改判如主文第二、三、四項
    所示。又如附圖Ｂ部分，甲○○上訴為無理由，上訴論旨，
    仍執陳詞，斤斤指摘原判決不當，聲明廢棄改判，為無理由
    ，應予駁回該部分之上訴。又上訴人戊○○雖於96年5月29
    日將系爭土地之應有部分分別移轉登記予上訴人庚○○、壬
    ○○○，惟其依民法第179條規定，請求被上訴人返還自91
    年10月24日起至96年5月28日止，如原判決主文第5項所示相
    當於租金之不當得利數額及本院判決主文第3項內之給付490
    ,660 元，仍為有理由，應予准許，然其於起訴時既非共有
    人，則其依民法第767條規定，請求被上訴人拆除地上物暨
    返還土地部分，為無理由，原審判決駁回此部分之訴，並無
    不合，戊○○上訴論旨，指摘原判決此部分不當，聲明廢棄
    改判為無理由，爰將其上訴駁回。
六、假執行之宣告：本件上訴人上訴有理由部分，兩造均陳明願
    供擔保，分別聲請准、免宣告假執行，經核尚無不合，爰分
    別酌定相當擔保金額准許之。
七、本件事證已臻明確，兩造其餘之攻防方法，經審酌後，認與
    判決結果無影響，無庸逐一論述，併此敘明。
八、據上論結，本件上訴人庚○○等之上訴為一部有理由，一部
    無理由，甲○○之上訴為無理由，依民事訴訟法第449條第1
    項、第450條、第79條、第463條、第390條第2項、第392條
    ，判決如主文。
中    華    民    國    98    年    10    月    6     日
                  民事第15庭
                      審判長法  官  林恩山
                            法  官  黃國忠
                            法  官  郭松濤
正本係照原本作成。
甲○○、戊○○如不服本判決，應於收受送達後20日內向本院提
出上訴書狀，其未表明上訴理由者，應於提出上訴後20日內向本
院補提理由書狀（均須按他造當事人之人數附繕本）上訴時應提
出委任律師或具有律師資格之人之委任狀；委任有律師資格者，
另應附具律師資格證書及釋明委任人與受任人有民事訴訟法第
466 條之1第1項但書或第2項（詳附註）所定關係之釋明文書影
本。
中    華    民    國    98    年    10    月    6     日
                            書記官  方素珍

附註：
民事訴訟法第466條之1（第1項、第2項）：
對於第二審判決上訴，上訴人應委任律師為訴訟代理人。但上訴
人或其他法定代理人具有律師資格者，不在此限。
上訴人之配偶、三親等內之血親、二親等內之姻親，或上訴人為
法人、中央或地方機關時，其所屬專任人員具有律師資格並經法
院認為適當者，亦得為第三審訴訟代理人。

司法院資訊處製作；財團法人民間司法改革基金會備份。
